【裁判字號】    92,易,2174
【裁判日期】    920829
【裁判案由】    菸酒管理法
【裁判全文】
臺灣板橋地方法院刑事判決                        九十二年度易字第二一七四號
    公  訴  人  臺灣板橋地方法院檢察署檢察官
    被      告  甲○○
右列被告因菸酒管理法案件，經檢察官聲請簡易判決處刑（九十二年度偵字第八九六
八號），暨移
決處刑，改依通常程序審理，本院判決如左：
    主  文
甲○○連續產製私酒，處拘役肆拾日，如易科罰金，以參佰元折算壹日。扣案之私製
米酒成品拾伍桶共參佰公升（每桶容量為貳拾公升）及產製私酒之蒸餾器具壹組，均
沒收。
    事  實
一、甲○○明知未經許可，不得產製私酒，竟基於產製私酒之概括犯意，自民國九十
    二年四月一日某時起，在台北縣樹林市○○街○段三六三巷八號，擅自用蒸餾之
    方式，以米加水並加入酵母使之發酵，待米產生糖化現象，再用製酒蒸餾器具加
    熱蒸餾之方法，連續多次產製米酒。迄至同年月二十九日下午十七時三十分許，
    為三峽分局鶯歌分駐所警員乙○○等人會同台北縣政府財政局人員在上址查獲，
    並扣得甲○○所有之私製米酒成品十五桶共三百公升（每桶容量為二十公升）、
    產製私酒之蒸餾器具一組及私製米酒發酵半成品十桶共一千公升（每桶容量為一
    百公升，業經警方會同臺北縣政府財政局人員當場銷毀）。
二、案經臺北縣政府警察局三峽分局移送臺灣板橋地方法院檢察署檢察官偵查起訴及
    移送併案審理。
    理  由
一、訊據被告甲○○固坦承於右揭時地產製私酒等情，惟矢口否認有何違反菸酒管理
    法之犯行，辯稱：伊並未賣給別人，是供自己及媳婦坐月子使用，也要送一些予
    二、三個兄弟使用云云。經查：右揭事實，業有如事實欄所示之物品扣案及照片
    二十幀附卷可稽，復有臺北縣政府查獲違法嫌疑菸酒案件現場處理紀錄表、臺灣
    菸酒股份有限公司酒研究所化驗報告書各一件在卷可資佐證。且證人即查獲警員
    乙○○於本院審理時到庭結證稱：「（問：本案如何查獲的？）有人匿名檢舉，
    我們去佯稱向被告本人要購買米酒，他帶我們去屋內，即查獲地點，他進去屋內
    房間，我們等了三、四分鐘，他沒有出來，我們就打開房間門，他正在從蒸鎦器
    具裝酒進入桶子裡面，我們立刻表明是警員的身分，當時尚未談到價錢。我們只
    是說想買米酒」、「（問：後來被告有無坦誠販賣酒？）他說沒有，他說是試用
    的，他說我很像鄰居的小孩，所以在會帶我們進去屋內」等語，再參酌前揭扣案
    之米酒成品及發酵半成品分別達十五桶共三百公升及十桶共一千公升，均非小量
    等情以觀，足見被告私製米酒應非僅為係為供己自用而已。被告前揭所辯，顯係
    圖卸刑責之詞，不足採信。本件事證明確，被告犯行洵堪認定。
二、核被告甲○○為，係犯菸酒管理法第四十六條前段之罪（公訴人於起訴事實中雖
    有敘及被告出賣私釀米酒予不定人使用云云，惟被告於警詢及偵審中均堅決否認
    有販賣私酒之行為，且查無其他事證足資證明被告已開始販售其私製之米酒，自
    難遽認其有販賣私酒之犯行，然此販賣私酒之行為，既應為私自產製之犯行所吸
    收，此部分自不另為無罪之諭知）。又被告先後多次犯行，時間緊接，所犯係構
    成要件相同之罪名，顯係基於概括犯意反覆為之，為連續犯，應依刑法第五十六
    條之規定論以一罪，並依法加重其刑。至臺灣板橋地方法院檢察署檢察官移送併
    辦之九十二年度偵字第一一六一七號被告違反菸酒管理法案件，與本案係同一事
    實，本院自得併予審究，附此敘明之。爰審酌被告並無前科，素行良好，擅自產
    製私酒之數量不少，惟犯罪時間未及一月，及犯罪後僅坦承部分犯行之犯後態度
    等一切情狀，量處如主文所示之刑，並諭知易科罰金之折算標準，以示懲儆。至
    扣案之米酒成品十五桶共三百公升（每桶容量為二十公升）及蒸餾器具一組，分
    別係被告擅自產製及用以產製之器具，業據其供明在卷，為依菸酒管理法查獲之
    私酒與供產製私酒之器具，依同法第五十七條之規定，併予宣告沒收之。另半成
    品共一千公升，既已在現場加鹽銷燬之，有前開臺北縣政府查獲違法嫌疑菸酒案
    件現場處理紀錄表附卷可憑，爰不另沒收之諭知。
據上論斷，應依刑事訴訟法第四百五十二條、第二百九十九條第一項前段，菸酒管理
法第四十六條前段、第五十七條，刑法第十一條前段、第五十六條、第四十一條第一
項前段，罰金罰鍰提高標準條例第二條，判決如主文。
本案經檢察官馬凱蕙到庭執行職務。
中      華      民      國    九十二    年      八      月    二十九    日
                                  臺灣板橋地方法院刑事第二庭
                                          法  官    崔玲琦
右正本證明與原本無異。
如不服本判決，應於判決送達後十日內向本院提出上訴狀 (應附繕本) ，上訴於
臺灣高等法院。
                                          書記官    陳金鳳
中      華      民      國    九十二    年      九      月        一    日
附錄本案論罪科刑法條全文：
菸酒管理法第四十六條
產製或輸入私菸、私酒者，處一年以下有期徒刑、拘役或科或併科新台幣三十萬元以
上一百五十萬元以下罰金。但以手工產製私菸、私酒供自用者，免予處罰。


司法院資訊處製作；財團法人民間司法改革基金會備份。
